臺灣高雄地方法院民事裁定
109年度消債清字第41號
聲  請  人  陸心蘭  
0000000000000000

上列當事人因消費者債務清理事件聲請清算，本院裁定如下：
    主  文
聲請人陸心蘭自中華民國一百零九年十月七日下午四時起開始清
算程序。
命司法事務官進行本件清算程序。
    理  由
一、聲請意旨略以：伊無力清償債務，曾於民國109年1月2日向
    本院聲請調解債務清償方案，惟調解不成立。又伊未經法院
    裁定開始更生程序或許可和解或宣告破產，爰聲請清算等語
    。
二、按債務人不能清償債務或有不能清償之虞者，得依本條例所
    定更生或清算程序，清理其債務；債務人對於金融機構負債
    務者，在聲請更生或清算前，應向最大債權金融機構請求協
    商債務清償方案，或向其住、居所地之法院或鄉、鎮、市、
    區調解委員會聲請債務清理之調解；自債務人提出協商請求
    之翌日起逾30日不開始協商，或自開始協商之翌日起逾90日
    協商不成立，債務人得逕向法院聲請更生或清算；債務人於
    法院裁定開始更生程序或許可和解或宣告破產前，得向法院
    聲請清算；法院開始清算程序之裁定，應載明其年、月、日
    、時，並即時發生效力；法院裁定開始更生或清算程序後，
    得命司法事務官進行更生或清算程序；必要時，得選任律師
    、會計師或其他適當之自然人或法人1人為監督人或管理人
    ，消費者債務清理條例（下稱消債條例）第3條、第151條第
    1項、第153條、第80條前段、第83條第1項、第16條第1項分
    別定有明文。
三、經查：
  ㈠聲請人前於109年1月2日向本院聲請調解債務清償方案，經本
    院109年度司消債調字第13號受理，於同年2月4日調解不成
    立，聲請人並於同日以言詞聲請清算等情，業經本院調閱上
    開調解卷宗核閱無訛，並有調解程序筆錄可參（見司消債調
    卷第117頁），是以依消費者債務清理條例施行細則第44條
    之3規定，聲請人於前置調解不成立後聲請清算，應屬合法
    。
  ㈡次查，聲請人於107年及108年度申報所得各為新臺幣（下同
    ）231,808元（威務股份有限公司薪資所得）、324,727元（
    其中威務股份有限公司薪資所得248,620元、葡眾企業股份
    有限公司所得70,923元、美商多特瑞有限公司台灣分公司營
    利所得5,184元），名下無財產，勞工保險投保於高雄市家
    具製造修理職業工會，另有遠雄人壽2張保單解約金共8,091
    元，國泰人壽1張保單無解約金，另1張國泰人壽保單要保人
    為其父親陸登福。又聲請人於大同醫院外包威務股份有限公
    司擔任護佐（傳送人員），據威務股份有限公司函覆之薪資
    明細表所載108年1月至同年12月之每月應領薪資均為23,100
    元、109年1月及2月均為23,800元，平均每月收入為23,200
    元【計算式：（23,100×12＋23,800×2）÷14＝23,200，小數點
    以下四捨五入；下同】，再據葡眾企業股份有限公司函覆之
    獎金匯款狀況一覽表所載，聲請人自108年5月起迄今共領取
    獎金53,815元，平均每月為4,485元（計算式：53,815÷12＝4
    ,485），而美商多特瑞有限公司函覆表示聲請人自104年9月
    25日申請為該公司會員，107年8月起迄今未領有任何執行業
    務所得及其他各項所得，及未領取社會局補助等情，有債權
    人清冊（本案卷第133至135頁）、財產及收入狀況說明書（
    本案卷第32至34頁）、財團法人金融聯合徵信中心前置協商
    專用債權人清冊（本案卷第45至46頁）、信用報告（本案卷
    第43頁）、戶籍謄本（本案卷第41頁）、財政部高雄國稅局
    106年及107年度綜合所得稅各類所得資料清單及總歸戶財產
    查詢清單（本案卷第47至49頁）、108年度稅務電子閘門財
    產所得調件明細表（本案卷第71頁）、勞工保險被保險人投
    保資料表（本案卷第56頁）、勞保局電子閘門投保紀錄（本
    案卷第15頁）、高雄市政府社會局社會福利資訊料查詢表（
    本案卷第12至14頁）、商業保險投保資料查詢結果表（本案
    卷第64頁）、遠雄人壽保險股份有限公司書函（本案卷第24
    至25頁）、國泰人壽保險股份有限公司函（本案卷第26至27
    頁）、威務股份有限公司薪資明細表（本案卷第23頁、本案
    第57頁、本案第92至94頁）、葡眾企業股份有限公司函覆獎
    金匯款狀況一覽表（本案卷第115至119頁）、美商多特瑞有
    限公司函（本案卷第122頁）在卷可參。故本院審酌上情，
    認為核算聲請人目前償債能力之基礎以每月平均薪資23,200
    元，加計葡眾企業股份有限公司獎金平均每月4,485元，合
    計27,685元為基準。
  ㈢關於聲請人個人日常必要支出部分，按債務人必要生活費用
    ，以最近1年衛生福利部或直轄市政府所公告當地區每人每
    月最低生活費1.2倍定之，消債條例第64條之2第1項定有明
    文。查衛福部社會司所公告109年度高雄市最低生活費為13,
    099元，其1.2倍為15,719元，又該最低生活費用之標準，係
    照當地最近1年平均每人消費支出60％訂定，依其基準之家庭
    收支調查報告調查表格式所示有關經常性支出之調查項目，
    包括利息支出、食品、衣著、房租及水費、電費、醫療保健
    、交通、娛樂、教育等，已涵蓋聲請人所陳報之支出項目；
    因聲請人於調解程序陳稱：「居住房子是爸爸的，還在繳房
    貸，看我能力每個月給5,000元至3,000元，或是3,000元不
    等，我弟弟一家3口、父母親、外婆跟我同住」等語，嗣本
    院命聲請人提出房貸相關資料，聲請人則稱：「房貸借貸多
    少並未向父親詢問過，聲請人居住娘家每月支付3,000元至5
    ,000元給父母作為租金也算是補貼家用。」（本案卷第120
    頁），本院審酌聲請人既未提出房貸證明，亦未主張父母有
    受扶養之必要進而將該筆支出作為父母扶養費，難認該筆費
    用屬「房租」必要支出範疇，故於計算聲請人個人每月必要
    生活費時，即應自前開已包括聲請人居住費用在內，扣除相
    當於房租支出所佔比例約24.36%，避免重複計列費用，則扣
    除居住費用後，聲請人每月必要生活費為11,890元【計算式
    ：15,719－（15,719×24.36%）＝11,890】。
  ㈣聲請人於調解程序陳稱扶養其長子蔡○均（101年9月生，參司
    消債調卷第14頁戶籍謄本），惟無須將長子列為受扶養人，
    因負擔金額不高等語（司消債調卷第119頁反面），併此敘
    明。
  ㈤綜上所述，以聲請人現每月收入27,685元為其償債能力基準
    ，扣除個人必要生活費11,890元後，餘15,795元，而聲請人
    目前負債總額為21,394,541元（參司消債調卷第50頁以下，
    包含：國泰世華銀行、兆豐銀行、花旗銀行、匯豐銀行、聯
    邦銀行、遠東銀行、玉山銀行、台新銀行、中國信託銀行、
    磊豐資產公司、富邦資產公司、萬榮行銷公司、新光行銷公
    司、滙誠第二資產公司、元大國際資產公司、富邦產物公司
    、滙誠第一資產公司、新加坡商艾星國際公司、長鑫資產公
    司、良京實業公司），扣除遠雄人壽保險解約金8,091元，
    以聲請人每月所餘按月攤還結果，需約113年【計算式：（2
    1,394,541－8,091）÷15,795÷12≒112.8】始能清償完畢，堪
    認聲請人確有不能清償債務之情事，則聲請人向本院聲請清
    算，應予准許，爰命司法事務官進行本件清算程序。
四、依消債條例第11條第1項、第83條第1項、第16條第1項，裁
    定如主文。
中　　華　　民　　國　　109 　年　　10　　月　　7 　　日
                  民事庭　法　官　  賴寶合
以上正本係照原本作成。
本裁定不得抗告。
中　　華　　民　　國　　109 　年　　10　　月　　7 　　日
                          書記官    胡美儀